【裁判字號】    88,訴,2326
【裁判日期】    890320
【裁判案由】    違反藥事法
【裁判全文】
臺灣高雄地方法院刑事判決                        八十八年度訴字第二三二六號
    公  訴  人  臺灣高雄地方法院檢察署檢察官
    被      告  乙○○
    公設辯護人  彭詩文
右列被告因違反藥事法案件，經檢察官提起公訴（八十八年度偵字第二四六五七號）
，甲○判決如左：
    主  文
乙○○輸入禁藥，處有期徒刑陸月。
    事  實
一、乙○○係已歸化本國籍之泰國裔婦女，曾於民國（下同）八十三年間因違反就業
    服務法案件，經法院判處罰金三萬元，猶不知謹慎。緣乙○○因知泰國某不知名
    藥廠之減肥藥膠囊風行一時，遂受其不知名泰籍友人之託，於八十八年間利用返
    回泰國探親之便，至泰國曼谷市「維得里醫院」（譯音），以約新台幣一萬餘元
    之價格，置入泰國某藥廠之不知名膠囊共七萬四千七百粒（詳如附表一、二所示
    ）。乙○○明知其中如附表一編號：  所示之膠囊若干含有Phenbermine 及Fenf
    luramine成份，為公告禁止使用之藥品；如附表一編號：  所示之膠囊並未經行
    政院衛生署依藥事法第三十九條規定核發輸入藥品許可證，均為禁藥（各類膠囊
    之品名、特徵、數量均詳如附表所示），乙○○仍於八十八年五月七日下午九時
    許，將附表一所示之禁藥夾藏在行李中，搭乘泰航ＴＧ六五二班機由泰國入境而
    未經中央主管機關許可擅自輸入禁藥。旋於在高雄小港國際機場入境時經安檢人
    員當場查獲，並扣得如附表一所示之各類禁藥膠囊合計        粒。（至其他如
    附表二所示之膠囊非屬禁藥或偽藥，不另宣告沒收）。
二、案經財政部高雄關稅局移送台灣高雄地方法院檢察署檢察官偵查起訴。
    理  由
一、訊據被告乙○○固不諱言自泰國入境攜帶上揭膠囊之事實，惟初訊時矢口否認有
    輸入禁藥犯行，辯稱：這些膠囊係其在台灣之泰籍友人約八、九位拜託伊自泰國
    順道帶回來，要供減肥藥之用。當時伊至泰國醫院告知醫生說朋友們需用，泰國
    的醫生才開較多數量之膠囊云云。但查：
  (一)右揭事實有扣案如附表一所示各類膠囊藥品計        粒可資佐證。而上述如附
    表一所示膠囊，依其品類、數量各為五十粒、一萬一千粒、九千粒、一萬八千粒
    、五千五百粒、八千五百粒及七百粒，合計五萬七千七百粒（另附表二所示膠囊
    則有一萬七千粒），此據財政高雄關稅局分類，查算明確，有該局八八關緝字第
    八九０六０一三０號函復甲○綦詳。而附表一所示之膠囊，其中編號(1)(5)藥劑含
    有Phentermine 成份；編號(2)(8)含有Pyridoxine成份；編號(3)含有Fenfluramine
    成份；編號(4)含有Bisacodyl 成份；至編號７含有Diazeam 成份，此據高雄關稅
    局函請行政院衛生署藥物食品檢驗局出具之檢驗成績書乙紙在卷足佐（附偵卷第
    八頁）。而其中Phentermine 及Fenfluramine二項成份，早經行政院衛生署六十
    九年十二月八日以衛署藥字第三０一一二四號公告為禁止使用之藥品，屬藥事法
    第禁藥；而Diazepam成份業於八十八年十二月八日經行政院公告列入「管制
    藥品條例第三條所稱之第四級管制藥品，依同法第二十條規定，該類藥品之輸入
    應逐批向衛生署管制藥品管理局申請核發同意書。至於案內含有Pyridoxine及Bi
    sacodyl 成份之檢體，除非其能舉證與本署依藥事法第三十九條規定核發輸入藥
    品許可證相同（含品名、成分含量、國外製藥廠等），依藥事法施行細則第六條
    之規定，得不屬禁藥外，其餘未經核准擅自輸入或製造者，以上分據行政院衛生
    署管制藥品管理局管證字第八二四八０號函及管證字第八二０一四號函覆甲
    ○闡釋甚明。質諸被告之自承在泰國曼谷買來扣案之不知名膠囊，復未提證上述
    膠囊正統核發輸入藥品許可證，或提供上述膠囊之品名、成份含量、國外製藥廠
    等資料。以資查考是否經核准輸入，職是上述扣案如附表一所示各類膠囊均屬藥
    事法第所稱之禁藥洵堪認定。
  (二)次查，被告雖陳稱受其泰籍友人之託，始而入境輸帶來台云云。但被告均未能舉
    其親友名籍、住址以供查考，而且被告既係私受八、九位友人託帶，豈有均一概
    失去聯絡之理﹖何況依被告夾帶入境之膠囊之數量甚夥，以如附表一所示之數量
    ，按被告於偵查中自稱每人每日服用八粒膠囊計算（參偵卷第十八頁反面倒數第
    四行），足可供常人服用近二十年之久，顯超逾行政院衛生署、財政部公告之「
    旅客或船舶、航空器服務人員攜帶少量自用藥物進口限量表」所示之數量甚鉅。
    被告辯上述膠囊係供自己或友人減肥自用云云，核屬卸責之詞不足採信。
  (三)又查，被告攜帶上述膠入境時，不惟未依法章申報，甚且將之藏置在行李衣物間
    企圖來帶輸入，此據被告自承屬實，被告顯明知扣案如附表一所示之膠囊，應屬
    不得輸入之禁藥已是灼然。
  (四)未經甲○提具事證，被告已無可諉卸其責，於最後言詞辯論期日已經自白犯行，
    核其自白與「高雄關稅局扣押貨物收據及搜索筆錄，查獲照片二張及上述扣案如
    附表一所示各類禁藥五萬七千七百粒之事證相符。
    綜上所述，本件事證已明，被告犯行詢堪認定。
二、查被告輸入經中央衛生主管機關明令公告禁止製造、輸入之管制藥品及未經核准
    自輸入藥品，所為係犯藥事法第八十二條第一項之輸入禁藥罪。爰審酌被告之品
    行、犯罪目的、動機，並參查本件輸入之泰國製減肥藥劑含Phentermin禁藥成份
    ，係屬安非他命類藥品，對中樞神經，新陳代謝均有影響，服用後會產生耐藥性
    、依賴性、欣快感禁斷現象，其最嚴重之慢性中毒將引起精神變態副作用，影響
    國民健康甚鉅。此有行政院衛行署衛署藥字第八九００二０二一號函在卷可稽。
    依本罪對社會危害之犯罪性質及被告坦承犯行等一切情狀，爰量處如主文所示之
    刑以資儆懲。
三、至扣案如附表一所示之各類禁藥五萬七千七百粒，併依藥事法第八十八條規定宣
    告沒收之。另扣案如附表二所示之膠囊一萬七千粒因未任何西藥成份，此有上揭
    行政院衛生署藥物食品檢驗局藥檢壹字第八八０七五一０號檢驗成績書可查，且
    無法定性檢驗有足以影響人類身體結構及生理機能之成份，無從認定屬藥事法第
    六條所稱之藥品，爰不另宣告沒收，附予明。
據上論斷，應依刑事訴訟法第二百九十九條第一項前段，刑法第十一條前段，藥事法
第八十二條第一項、第八十八條，判決如主文。
中    華    民    國    八十九    年       三       月      二  十      日
                              臺灣高雄地方法院刑事第一庭
                                  法  官  朱  盈  吉
右為正本，係照原本作成，證明與原本無異。
如不服本判決，應於判決送達後十日內，向甲○提出上訴狀。
                                  書記官  黃  國  忠
中    華    民    國    八十九    年       四       月        一        日


司法院資訊處製作；財團法人民間司法改革基金會備份。
